臺灣臺北地方法院刑事判決　　　　　　　100年度訴字第365號
公　訴　人　臺灣臺北地方法院檢察署檢察官
被　　　告　蔡睿瑋
選任辯護人　紀亙彥律師
上列被告因強盜案件，經檢察官提起公訴（100年度偵字第3133
號），本院判決如下：
    主    文
蔡睿瑋意圖為自己不法之所有，而搶奪他人之動產，累犯，處有
期徒刑肆年捌月。
    事    實
一、蔡睿瑋自民國八十二年間起，即因賭博罪而為法院判決有罪
    確定，之後又陸續犯賭博罪、竊盜罪、偽造有價證券罪、偽
    造文書罪、贓物罪、詐欺取財罪，犯行幾無中斷，素行不良
    。其中曾於九十五年間因竊盜、贓物案件，經臺灣板橋地方
    法院以九十六年度易字第二七一九號判決就竊盜二罪部分各
    判處有期徒刑八月，贓物案件部分判處有期徒刑六月，並因
    適用中華民國九十六年罪犯減刑條例減刑並定應執行有期徒
    刑十月，蔡睿瑋不服提起上訴，為臺灣高等法院以九十七年
    度上易字第二九四號駁回上訴確定，於九十八年七月十七日
    縮刑期滿行完畢，翌日出監（起訴書誤載為九十七年十一月
    二十日執行完畢）。猷不知悛悔，意圖為自己不法之所有，
    於深夜在臺北市○○區街頭隨機找尋作案目標。嗣於九十九
    年九月十一日凌晨二時許，在臺北市中山區○○○路○段與
    德惠街口，見何鴻汶駕駛三六八八－ＤＦ號自小客車（下稱
    何鴻汶汽車）停在路邊休息，上前開啟何鴻汶汽車右後車門
    鑽入車內並要求車內駕駛不許亂動，何鴻汶見狀因驚恐不及
    防備（尚未到達不能抗拒程度），而為蔡睿瑋趁此機會取走
    置於車後座以ＬＶ提袋裝載之ＡＣＥＲ筆記型電腦一臺、Ｌ
    Ｖ皮夾及其內之現金新臺幣（下同）十萬元、誠泰商業銀行
    股份有限公司現金卡、第一商業銀行股份有限公司提款卡、
    香港匯豐商業銀行股份有限公司提款卡、信用卡、會員卡、
    國泰世華商業銀行股份有限公司提款卡、中國信託商業銀行
    股份有限公司信用卡、花旗商業銀行股份有限公司信用卡、
    行照、駕照各一張；蔡睿瑋又接續由車後座鑽至前座趁何鴻
    汶前開不及防備狀態徒手取走置於何鴻汶汽車排檔處之ＬＶ
    零錢包其內五千元（下統稱本案財物）後逃離現場。
二、案經臺北市政府警察局中山分局報告臺灣臺北地方法院檢察
    署檢察官偵查起訴。
    理    由
壹、程序方面：被告蔡睿瑋及其選任辯護人對於公訴人提出之證
    據資料，均不爭執其證據能力，本院審酌該等言詞供述及書
    面作成時之狀況，並無不宜作為證據之情事，依刑事訴訟法
    第一百五十九條之五第二項，得作為證據。
貳、實體方面：
一、訊據被告對於在前述時地進入何鴻汶汽車內取走本案財物等
    情自白不諱，核與證人即被害人何鴻汶（下逕稱其名）證述
    財物遭不法取走等情無異，足以擔保被告前開任意性自白與
    事實相符。惟被告矢口否認有何搶奪犯行，辯稱：伊看到何
    鴻汶在車內睡覺，才進去偷走財物，過程何鴻汶沒有抵抗，
    何鴻汶去臺北市政府警察局中山分局圓山派出所（下逕稱圓
    山派出所）報案時也是以竊盜罪名陳述處理，根本不是搶奪
    云云。經查：
  (一)何鴻汶雖於警詢、偵查、本院二度詰問時，就本案經過先後
    為不盡一致之陳述，然整理其數次證詞後，可資確認其曾於
    案發時間，因故前往案發地點，而坐在何鴻汶汽車駕駛座上
    等友人並處理事務兼休息；然因該車中控鎖失靈，車門沒鎖
    ，遭被告徒手開啟該車右後車門進入車內。被告進入何鴻汶
    汽車後曾要求何鴻汶不許妄動，其因嚇一跳而沒有亂動，眼
    神也沒和被告交會，任由被告接續取走本案財物。而被告由
    車後座鑽至前座取走何鴻汶汽車排檔處之ＬＶ錢包時，被告
    之手肘有碰撞到何鴻汶胸部，但不確定是故意毆打還是鑽過
    來是擠到。過程有多久，被告旋挾本案財物逃逸，其回神之
    後，即駕車追趕被告（本院卷第七五至八三、一六一至一六
    四頁參照）。
  (二)雖被告辯稱當時何鴻汶是在睡覺，伊也沒有用手肘撞到何鴻
    汶，何鴻汶相關報案三聯單、圓山派出所的警詢筆錄罪名也
    是竊盜，內容也是敘述遭竊云云。惟查，何鴻汶再三堅稱當
    時確實沒有熟睡，是因為遭到驚嚇，才沒亂動且沒有說話（
    本院卷第一六四頁背面參照），且被告取走放在排檔處的錢
    包時，有撞到其胸部。後來到圓山派出所報案，雖然忘記有
    沒有說進入車子的人是否持刀、胸部有沒有遭肢體或物品碰
    撞，但確實一進派出所就是說被搶劫，只是過程沒有說的像
    在法院那麼清楚，應該以在法院講的為準。其當時急著調監
    視錄影帶與找回被取走的筆記型電腦，報案三聯單上寫什麼
    伊沒有看仔細，筆錄也沒有仔細看就簽名。隔日圓山派出所
    承辦本案的警員已經不是證人即為何鴻汶做第一次警詢筆錄
    的警員黃俊傑（下逕稱其名），而換了一位徐姓警員，該警
    員處理的態度很消極，且讓其感覺到黃俊傑、徐姓警員、圓
    山派出所吃案，所以才找認識的警界朋友去刑事警察局報案
    等語。經質以黃俊傑，固然渠堅稱有如實製作筆錄，但也不
    否認何鴻汶也曾向渠表示遭到搶劫，後來何鴻汶透過其他管
    道申訴後，臺北市政府警察局中山分局偵查隊人員曾向渠說
    ：「為什麼強盜案給他辦竊盜案。」（本院卷第一六五頁背
    面、第一六六頁、一二○頁參照）。且雖本案最初的報案三
    聯單與警詢筆錄，涉案罪名均為竊盜，內容也無著墨於強盜
    或搶奪之構成要件描述，此有該等三聯單、筆錄在卷可稽（
    本院卷第一七七、一四八至一四八之一頁參照）。然當日之
    臺北市政府警察局中山分局圓山派出所受理各類案件紀錄表
    報案內容也明載：「報案人於上述時地停車時，遭不明人士
    趁其不備開啟後車門，取走ＬＶ牌側背包，特至本所報案」
    （本院卷第一七六頁參照）。足證何鴻文於警詢、偵查、本
    院審理之證述，雖就細節經過有時保留、有時誇大，有時中
    肯，但就被告是趁其不備而取走本案財物、過程中有撞到其
    胸部乙節則一。被告辯稱伊只是竊盜，沒有接觸何鴻汶身體
    ，何鴻汶初次警詢以外之證述均不實等語，非可採信。
  (三)綜上所述，事證明確，被告所辯不足採信，犯行應予論科。
二、核被告所為，係犯刑法第三百二十五條第一項搶奪罪。起訴
    書雖認被告涉犯乃共同加重（持兇器）強盜云云，惟查，迄
    本案宣判前，檢察官仍未提出案外人古鴻逸、林有德涉及本
    案之任何跡證。且何鴻汶固於警詢、偵查中分別提及「．．
    ．侵入我的車內並坐在後座拿出蝴蝶刀，該名歹徒手持蝴蝶
    刀架在我的脖子上，然後用刀背不斷搥打我的胸部好幾下造
    成我胸部多處挫傷．．．持刀的歹徒脅迫我說，如果還要命
    的話就乖乖聽話．．．」、「他（指被告）的左手拿著一把
    刀子在我臉的右側，要我不要動，他就過來伸手拿走我的．
    ．．，在伸手同時還用他持刀的左手敲我的右胸。」（臺灣
    臺北地方法院檢察署一百年度他字第一二五○號卷第三七、
    一二三頁參照），但何鴻汶事後不斷修正其陳述內容，以迄
    本院詰問時，已全非該等說法，而改稱如前述本院認定之內
    容。以何鴻汶改稱後之過程，並查無被告有任何客觀上該當
    致令不能抗拒之強暴、脅迫等行為；且何鴻汶在被告下車後
    ，旋即可以駕車追逐被告而毫無畏懼，亦可知何鴻汶主觀的
    驚恐程度未達不能抗拒。故在在足證何鴻汶於被告取走財物
    時之所以未加反抗，是受到驚嚇，一時恍神而不及防備，並
    非陷於不能抗拒，被告所為難認該當強盜之犯行。至於何鴻
    汶所稱被告疑似持有折疊刀、蝴蝶刀行搶方面，因何鴻汶實
    際上並未明確看到被告所持究屬何物，只是憑感覺及事後依
    記憶搜尋網路而為認定。然揆之案發時間乃深夜，由前開他
    字卷第九六頁所附監視錄影畫面觀之，現場照明似不充分，
    顯不能排除何鴻汶因緊張、深夜疲憊等因素致有誤認，依罪
    證有疑，利於被告之法則，應不待有何有利被告之證據，逕
    為被告所持物品並非兇器之有利認定。而被告撞擊何鴻汶胸
    部一事，何鴻汶也不否認可能是為了拿汽車排檔處的錢包，
    推擠撞到的，是亦不能認屬被告故意施暴，更遑論該等撞擊
    也難認到達致令不能抗拒的不法腕力程度。綜上所述，檢察
    官認被告涉犯加重強盜，仍有疑義。惟其基本社會事實同一
    ，應由本院依刑事訴訟法第三百條規定，變更起訴法條審理
    。查被告有事實欄所述刑之執行紀錄，其於受有期徒刑執行
    完畢後，五年內故意再犯本案有期徒刑以上之刑之罪，為累
    犯。應依刑法第四十七條第一項規定，加重其刑。爰審酌被
    告之犯罪動機、目的為冀圖不法所得；搶奪之財物價值；深
    夜犯此暴力案件，嚴重破壞社會秩序。且被告素行欠佳，屢
    次犯案，經教化仍不知悛悔，且於庭訊時竟輕挑陳稱：我向
    來都是犯竊盜，也都是同樣的手法云云。固然被告前述所言
    乃為辯解伊所犯並非強盜、搶奪，但也反應被告心態上根本
    不以犯罪為恥，價值觀上認定竊盜不算什麼，視法令為無物
    ，顯有以重刑嚴懲，以期兼受保障善良百姓、嚇阻犯罪、感
    化被告俾其遷善之功。與被告經歷、家庭狀況等及其他一切
    情事，量處如主文所示之刑，以昭炯戒。
據上論斷，應依刑事訴訟法第二百九十九條第一項前段、第三百
條，刑法第三百二十五條第一項、第四十七條第一項，判決如主
文。
本案經檢察官楊婉鈺到庭執行職務。
中    華    民    國    100    年    7    月    21    日
                  刑事第十庭審判長法  官  蔡坤湖
                                  法  官  周玉琦
                                  法  官  姚念慈
以上正本證明與原本無異。
如不服本判決，應於判決送達後十日內，檢具繕本向本院提出上
訴狀上訴於臺灣高等法院。
                                  書記官  劉芸珊
中    華    民    國    100    年    7    月    21    日
附錄本案論罪科刑法條全文：
刑法第三百二十五條第一項
意圖為自己或第三人不法之所有，而搶奪他人之動產者，處六月
以上五年以下有期徒刑。